【裁判字號】    90,簡上,119
【裁判日期】    901009
【裁判案由】    清償債務
【裁判全文】
臺灣桃園地方法院民事判決  九十年度簡上字一一九號
    上  訴  人  丙○○
    被 上訴 人  甲○○
    訴訟代理人  乙○○
右當事人間請求清償債務事件，上訴人對於中華民國九十年三月十五日臺灣桃園地方
法院中壢簡易庭八十九年壢簡字第一二四二號第一審判決提起上訴，本院判決如左：
    主      文
上訴駁回。
第二審訴訟費用由上訴人負擔。
    事      實
甲、上訴人方面：
一、聲明：
（一）原判決廢棄。
（二）駁回被上訴人在第一審簡易之訴。
（三）訴訟費用由被上訴人負擔。
二、陳述：除與原判決記載相同者，茲引用之外，補稱：
（一）被上訴人主張伊施作之工程已驗收，而上訴人拖欠工程款等情，均非事實，實
      情乃被上訴人施作進度緩慢諸多設施未完成，且施作部分有諸多瑕疵，故上訴
      人依合約內容要求被上訴人繼續施作與修補瑕疵，待其完工及修補後給予報酬
      ，是被上訴人主張已完工驗收，應舉證證明。
（二）本件因被上訴人施作遲延及工程有瑕疵，為求工程順利進行及修補瑕疵，故經
      雙方同意在八十八年十二月八日上午十時許協議，經協議結果，被上訴人同意
      於隔日起立即進場配合施作，並待工程全數施作完成並驗收通過合格後，始由
      上訴人將其餘工程款給付被上訴人。被上訴人擬妥協議書內容交由京波企業股
      份有限公司（下稱京波公司）人員打字，惟因上訴人相信協議內容，故仔細查
      看該份文件即簽名，是協議書內容僅是部分，並非全部內容，故該份協議書有
      附有條件的。
（三）原審未詳查，僅以證人陳彥豪於協調會在場，卻未於簽訂書面協議時亦在場為
      由，即認伊無法證明雙方在協調會中有「待工程完竣且驗收合格後始付款」之
      合意，故原審有調查未詳盡之違誤。
（四）縱認書面協議為協調會之全部結論，但因被上訴人於協調會後仍遲未進場施作
      ，以致上訴人另行雇工繼續施作並補正消防工程瑕疵，合計花費八萬六千元，
      京波公司亦自行雇工修補瑕疵，花費五萬八千元，並自給付上訴人之工程款中
      扣除三十六萬元，茲據民法第二二七條不完全給付及第四九三條、第四九五條
      承攬報酬瑕疵擔保之效力之規定，應由被上訴人賠償，則依同法第三三四條之
      抵銷之規定，上訴人自得主張互相抵銷。
三、證據：除援用第一審所提證據外，補提工程合約書影本為證，並聲請訊問證人謝
    慶宏、陳彥豪、莊政勳。
乙、被上訴人方面：
一、聲明：駁回上訴。
二、陳述：除與原判決記載相同者，茲引用之外，補稱：協議書並未有其他條件，消
    防檢查也通過了。當時因層層轉包，錢都遭上訴人領走，只好找住一建設股份有
    限公司（下稱住一公司）寫協議書，當時京波公司的人也在場。
三、證據：除援用第一審所提證據外，聲請訊問證人陳進湧。
    理      由
一、本件被上訴人起訴主張伊於民國八十七年八月份起，陸續承攬上訴人轉承攬自第
    三人住一公司廠辦大樓、別墅之消防配管工程共三處，總金額共計二百二十萬元
    ，被上訴人完成工程並經住一公司驗收，上訴人竟拖欠應付之工程款，屢經催討
    ，上訴人才表示資金不足要求延緩付款，被上訴人基於雙方商誼，遂於八十八年
    十二月八日與之簽訂協議書，協議付款金額，並約定上訴人於八十九年八月給付
    十五萬元，惟屆期被告仍未給付，為此，因本於協議書之約定，求為命上訴人給
    付工程款之判決。上訴人則以兩造固訂有協議書，惟協議時，言明需完成工作以
    後，始需付款等語，資為抗辯。
二、查被上訴人主張兩造間就應付工程款訂有協議書，依該協議書內容上訴人應於八
    十九年八月給付十五萬元，然上訴人迄未給付等情，有其提出之協議書為證，且
    為上訴人不爭執，堪信為真。惟上訴人以前詞置辯，經查：
１、按當事人主張有利於己之事實，就其事實有舉證之責任，民事訴訟法第二百七十
    七條定有明文。又事實有常態與變態之分，其主張常態事實者無庸負舉證責任，
    反之，主張變態事實者，則須就其所主張之事實負舉證責任。本件兩造所簽訂之
    協議書內僅載明：「丙○○（上訴人）尚欠石自強（被上訴人）工程款五十萬五
    千元，支付方式為民國八十九年八月付一十五萬元，民國八十九年九月付一十五
    萬元，八十九年十月份付二十五萬五千元：：」等，依上所載，係屬常態事實，
    上訴人主張除上開約定外，另附有未載於協議書內之「被上訴人應繼續施工完成
    驗收始付款」等條件，即屬變態之事實，自應由上訴人就此變態之事實負舉證責
    任。
２、上訴人聲請傳訊之證人陳彥豪到庭證稱：「簽協議書時不在場，但協議內容有提
    到要繼續施作」。而證人莊政勳則稱；「不知道兩造協議之事」，則兩位證人既
    於簽訂協議書時不在場，對於協議書外是否尚有附加其他條件，自無法證明。雖
    兩位證人另稱協議前知道「附有繼續施工之條件」云云，惟協議書內既未載明，
    顯見協議過程中之條件並未採為協議內容之條件；否則如被採為協議內容之條件
    ，即應載明於協議書內。是證人之所言，僅可證明協議之過程有提及應附帶條件
    之事，而不能證明協議書內確附有其他條件之存在。
３、另證人即業主住一公司之工地主任陳進湧到庭證稱：「工程款均已撥給上訴人所
    屬之京波公司，工程已驗收完畢，他們的是消防設備工程公司，他們再發包給下
    包承作。」、「知道有協議，但並沒有約定由被上訴人施作至完工的約定。」（
    參見本院九十年九月五日準備程序期日及同年九月二十五日言詞辯期日筆錄）則
    被上訴人負責施工之工程既已完工驗收，款項亦已由訴外人即業主住一公司撥付
    上訴人收受，兩造事後訂定協議書由上訴人給付工程款，自屬事理之常，顯無再
    約定施工完成並驗收之必要，益可見本件除協議書之內容外，並無其他條件之存
    在甚明。
４、據上所述，上訴人固主張兩造之協議書附有須被上訴人繼續施工完成驗收後始付
    款之條件，惟上訴人對此附有條件之變態事實未能舉證以充其實，揆諸首揭說明
    ，自難認其所言為可採。
三、綜上所述，本件被上訴人主張依兩造間協議書之約定，請求上訴人給付工程款十
    五萬元及自期限屆滿翌日即八十九年九月一日起至清償日止，按年息百分之五計
    算之利息，為可採，上訴人所辯均為無可取。從而，被上訴人本於契約關係請求
    命上訴人給付工程款十五萬元及其遲延之法定利息，為有理由，應予准許。是則
    原審判命上訴人如數給付，並依被上訴人之聲請宣告假執行，於法並無不合。上
    訴意旨指摘原判決不當，求予廢棄改判，為無理由，應予駁回其上訴。
四、兩造其餘主張及所提證據與本院上開論斷無涉或無違，不予贅述。
五、據上論結，本件上訴為無理由，依民事訴訟法第四百三十六條之一第三項、第四
    百四十九條第一項、第七十八條判決如主文。
中      華      民      國    九十      年      十      月      九      日
                                            臺灣桃園地方法院民事第一庭
~B審判長法  官  陳世宗
~B      法  官  林信旭
~B      法  官  潘進柳
右正本證明與原本無異
中      華      民      國    九十      年      十      月      九      日
~B      法院書記官  王順天


司法院資訊處製作；財團法人民間司法改革基金會備份。
